臺灣花蓮地方法院民事判決　　　　　　　 96年度訴字第210號
原　　　告　丙○○
法定代理人　乙○○
　　　　　　己○○
原　　　告　丁○○
法定代理人　戊○○
上二人共同
訴訟代理人　謝維仁律師
共　　　同
複　代理人　俞建界律師
被　　　告　甲○○
訴訟代理人　范明賢律師
上列當事人間侵權行為損害賠償事件，本院於民國96年7月16日
言詞辯論終結，判決如下：
      主  文
被告應給付原告丙○○新台幣玖萬陸仟伍佰貳拾伍元、給付原告
丁○○新台幣伍萬陸仟柒佰肆拾陸元，及均自民國96年2月27日
起至清償日止，按年息百分之五計算之利息。
原告其餘之訴駁回。
訴訟費用由被告負擔百分之二十；由原告丙○○負擔百分之四十
五；由原告丁○○負擔百分之三十五。
本判決原告丙○○、丁○○勝訴部分，各得假執行；但被告各以
新台幣玖萬陸仟伍佰貳拾伍元、伍萬陸仟柒佰肆拾陸元為原告丙
○○、丁○○供擔保後，得免為假執行。
原告其餘假執行之聲請駁回。
      事實及理由
壹、程序方面
    按訴狀送達後，原告不得將原訴變更或追加他訴，但擴張或
    減縮應受判決事項之聲明者，不在此限，民事訴訟法第255
    條第1項第3款定有明文。本件原告二人原起訴請被告給付：
    「(1)原告丙○○醫療費用新台幣（下同）31,997元、精神慰
    撫金40萬元。(2)原告丁○○（起訴狀誤載為張芷萱）精神慰
    撫金30萬元。」，嗣於訴狀送達後，原告丁○○於96年3月1
    4日更正聲明追加請求被告給付「原告丁○○醫療費用12,23
    3元」（見本院卷第58頁），原告二人復於96年4月12日更正
    聲明請求被告給付：「(1)原告丙○○醫療費用38,201元、精
    神慰撫金40萬元。(2)原告丁○○醫療費用1,066元、精神慰
    撫金30萬元。」（見本院卷第90頁），原告丙○○再於96年
    7月16日言詞辯論期日當庭更正聲明「請求被告給付原告丙
    ○○437,893元」（見本院卷第108頁），核屬擴張應受判決
    事項之聲明，合於民事訴訟法第255條第1項第3款之規定，
    應予准許，合先敘明。
貳、實體方面
一、原告起訴主張：
  (一)被告於民國94年7月17日晚間，在花蓮縣玉里鎮高寮一帶，
    飲用酒類至不能安全駕駛動力交通工具之程度後，本應注意
    不得駕駛汽車上路，以免因反應遲緩以及注意力無法集中而
    肇事，且其未領得駕駛執照，亦不得駕駛自小客貨車，而依
    當時之情形又無不能注意之情事，竟疏未注意及之，仍於酒
    後無照駕駛車號FS-9245號自小客貨車上路，嗣於同日20時
    許，其駕駛上開自小客貨車，沿花蓮縣玉里鎮○○里○○段
    193線公路由北往南行駛至該路段106.8公里之時，因不勝酒
    力疏未注意車前狀況，不慎從後撞及同向由訴外人黃謙吉所
    駕駛暫停於路旁之農用搬運車，造成乘坐於該農用搬運車上
    之原告丁○○（82年4月20日生）、原告丙○○（84年10月
    14日生）各受有腹部挫傷合併肝葉血腫、內出血、左小腿翻
    裂傷，以及左側股骨骨折、左側脛骨骨折等之傷害，為此爰
    依侵權行為法律關係，請求被告負損害賠償責任等語。
  (二)原告因本件車禍所得請求之項目及金額計有：
   1.原告丙○○部份：(1)醫療費用：37,893元；原告因本件車
     禍受有前開傷害，雖經手術治療，惟至今雙腳仍有2-3公分
     落差，導致走路不穩、生活不便，並影響外觀，精神上所
     受痛苦重大，為此請求被告給付精神慰撫金40萬元。
   2.原告丁○○部分：(1)醫療費用：1,066元；(2)精神慰撫金：
     原告因本件車禍受有前開傷害，左小腿傷口因而留下永久
     性疤痕，致心生自卑，不敢穿短裙，精神上所受痛苦重大
     ，為此請求被告給付精神慰撫金30萬元。
   (三)並聲明：1.被告應給付原告丙○○437,893元，及自起訴狀
     繕本送達翌日即96年2月27日起至清償日止，按年息5％計
     算之利息；2.被告應給付原告丙○○301,066元，及自起訴
     狀繕本送達翌日即96年2月27日起至清償日止，按年息5％
     計算之利息。3.原告願供擔保，請准宣告假執行。
二、被告對於原告主張車禍發生事實不爭執，惟以：
  (一)訴外人黃謙吉酒後駕駛農用搬運車，於路邊停車，於夜間未
    設置警示措施造成路障，影響行車安全，為肇事次因，就本
    件車禍之發生亦與有過失，又訴外人黃謙吉為原告之使用人
    ，應類推適用民法第224條規定而適用過失相抵之法則，故
    被告之賠償責任應依過失比例酌減。又被告先前已代原告丙
    ○○支付醫療費用13,636元，應自原告丙○○請求金額中扣
    除；再被告係低收入戶，以臨時工為生，育有子女4名，訴
    外人即配偶吳秀美係家管在家中照顧子女，平日生活已有困
    難，如何有能力支付此鉅額之慰撫金，是原告二人請求共計
    70萬元之慰撫金顯屬過高等語置辯。
  (二)並聲明：1.原告之訴駁回。2.如受不利之判決，請准供擔保
    免為假執行。
三、本件經兩造整理並協議簡化爭點結果，爭點限縮如下，兩造
    並就其餘主張及事實均不爭執：
  (一)兩造過失比例為何？
  (二)原告丙○○請求醫療費用金額是否合理？
  (三)原告二人請求慰撫金金額是否合理？
四、本院之判斷：
  (一)兩造過失比例部分：
    查本件車禍經送臺灣省花東區車輛行車事故鑑定委員會鑑定
    ，鑑定結果為：「一、甲○○酒精濃度過量、無照於夜間駕
    駛自小客貨車，未注意車前狀況，為肇事主因。二、黃謙吉
    酒後駕駛農用搬運車，於路邊停車，於夜間未設置警示措施
    ，造成路障，影響行車安全，為肇事次因。」，此有本院依
    職權調閱本院95年度交易字第39號刑事卷宗所附臺灣省花東
    區車輛行車事故鑑定委員會鑑定意見書可稽，並為原告在庭
    所不爭執（見本院卷第110頁），足認訴外人黃謙吉就本件
    車禍事故之發生亦與有過失。是訴外人黃謙吉與被告就本件
    車禍之發生既均有過失，本院斟酌訴外人黃謙吉與被告之前
    述過失程度，認被告應負百分之七十之過失責任，訴外人黃
    謙吉應負百分之三十之過失責任。又本件原告丙○○、丁○
    ○係搭乘訴外人黃謙吉之上開農用搬運車而發生車禍，則訴
    外人黃謙吉乃係原告丙○○、丁○○之使用人，而訴外人黃
    謙吉對於本件車禍之發生既與有過失，揆諸前揭之規定，原
    告丙○○、丁○○即應承擔訴外人黃謙吉之過失責任，亦即
    原告二人亦應各負百分之三十之過失責任。
  (二)原告丙○○請求醫療費用金額及原告二人請求慰撫金金額是
    否合理部分：
    按因故意或過失，不法侵害他人之權利者，負損害賠償責任
    ；又不法侵害他人之身體或健康者，對於被害人因此喪失或
    減少勞動能力或增加生活上之需要時，應負損害賠償責任；
    不法侵害他人之身體、健康、名譽、自由、信用、隱私、貞
    操，或不法侵害其他人格法益而情節重大者，被害人雖非財
    產上之損害，亦得請求賠償相當之金額，民法第184條第1項
    前段、第193條第1項、第195條第1項分別定有明文。本件被
    告雖就原告丙○○、丁○○所提出之醫療收據不爭執，惟辯
    稱其代原告丙○○所支付之醫療費用13,636元，應予扣除，
    且原告丙○○、丁○○所請求之慰撫金金額過高等語。經查
    ：
    1.原告丙○○請求醫療費用是否合理部分：原告丙○○主張
      因本件車禍支出醫療費用37,893元之事實，有原告所提出
      之財團法人慈濟醫綜合醫院玉里分院醫療費用收據及敏盛
      綜合醫院大園分院急診費用證明在卷可稽（見本院卷第10
      、11、59 -67、90、91頁），復為被告在庭所不爭執，堪
      信屬實。至被告雖辯稱已代付13,636元應予扣除，並提出
      慈濟醫綜合醫院玉里分院醫療費用收據（見本院卷第75至
      77頁）為證，然經本院互核兩造所提出之上開收據，並無
      相同之處，即原告丙○○就被告已代為支付之醫療費用並
      未於本件訴訟為請求，而係僅就被告尚未支付之部份為請
      求，是被告前開所辯自不足採。
    2.原告二人請求慰撫金金額是否合理部分：原告丙○○、丁
      ○○因本件車禍分別受有上開傷害，其精神上受有痛苦，
      自不待言，則原告二人得請求被告賠償非財產上之損害，
      應無疑義。按慰藉金核給之標準固與財產上損害之計算不
      同，然非不可斟酌雙方身分資力與加害程度，及其他各種
      情形核定相當之數額，最高法院著有51年台上字第223號
      判例可參。本院審酌於事發當時原告丙○○為10歲、原告
      丁○○為12歲，且兩人均為學生、名下均無財產；被告為
      小學畢業，目前為清潔工，每月收入約3萬元，名下無財
      產，此據兩造陳明在卷，並有稅務電子閘門財產所得調件
      明細表在卷可參（見本院卷第48-50頁），及原告丙○○
      於本件車禍受有左側股骨骨折、左側脛骨骨折，經送醫急
      診住院後於94年7月15日接受股骨骨折之開放性內固定復
      位手術、脛骨骨折以包石膏治療、95年8月3日再次入院拔
      除鋼釘並住院7日；原告丁○○於本件車禍受有腹部挫傷
      合併肝葉血腫及內出血、左小腿6.5公分翻裂傷之傷害，
      經送醫急診接受腹鏡探查及腹內血塊清除手術、左小腿傷
      口整形手術等情（詳本院卷第9、10、12頁診斷證明書）
      ，及被告加害情形等一切情狀，認原告丙○○、丁○○分
      別請求被告非財產上之損害賠償40萬元、30萬元尚屬過高
      ，應分別酌減為10萬元、8萬元為適當。逾此範圍之請求
      尚非允當，應予駁回。
  (三)據此計算，被告因本件車禍事故應賠償原告丙○○之損害為
    137,893元（計算式：醫療費37,893元+慰撫金10萬元＝137,
    893元），應賠償原告丁○○之損害為81,066元（計算式：
    醫療費1,066元+慰撫金8萬元＝81,066元）。逾此範圍之請
    求，即屬無據。
  (四)再按損害之發生或擴大，被害人與有過失者，法院得減輕賠
    償金額，或免除之，民法第217條第1項定有明文。查本院認
    被告應負百分之七十之過失責任，原告二人應各負百分之三
    十之過失責任。據此計算，被告應賠償原告丙○○96,525元
    （計算式：137893元×70％＝96525元，元以下四捨五入）
    ，應賠償原告丁○○56,746元（計算式：81066元×70％＝
    56746元，元以下四捨五入），從而，原告依侵權行為損害
    賠償之法律關係，請求被告給付原告丙○○96,525元、原告
    丁○○56,746元，及均自起訴狀繕本送達翌日即96年2月27
    日起至清償日止，按年息5％計算之法定遲延利息，為有理
    由，應予准許；逾此部分之請求，尚乏依據，應予駁回。
五、本件原告丙○○、丁○○勝訴部分，係所命給付金額未逾50
    萬元之判決，依民事訴訟法第389條第1項第5款之規定，應
    依職權宣告假執行；被告陳明願供擔保，請准宣告免為假執
    行，核無不合，爰酌定相當擔保金額准許之。至原告丙○○
    、丁○○敗訴部分，其假執行之聲請，因訴之駁回而失其依
    據，併予駁回之。
六、本件事證已臻明確，兩造其餘攻擊防禦方法及證據調查，核
    與判決結果不生影響，爰不予一一審酌論述，併此敘明。
七、據上論結，本件原告之訴為一部有理由，一部無理由，依民
    事訴訟法第79條、第85條第1項但書、第389條第1項第5款、
    第39 2條第2項，判決如主文。
中　　華　　民　　國　　96　　年　　7 　　月　　31　　日
 　　　　　　　臺灣花蓮地方法院民事庭
                   法      官  陳燁真
上列為正本係照原本作成。
如不服本判決，應於送達後20日內，向本院提出上訴狀並表明上
訴理由，如於本判決宣示後送達前提起上訴者，應於判決送達後
20日內補提上訴理由書(須附繕本)。
中　　華　　民　　國　　96　　年　　7 　　月　　31　　日
　　　　　　　　　  法院書記官　唐千惠
